臺灣高等法院臺中分院民事判決　九十四年度上字第四八號
　　　上　訴　人即
　　　附帶被上訴人　乙○○
　　　訴 訟 代理人　丙○○
　　　被　上訴人即
　　　附 帶 上訴人　甲○○
　　　訴 訟 代理人　丁○○
右當事人間請求損害賠償事件，上訴人對於中華民國九十三年十一月二十三日臺灣臺
中地方法院九十三年度訴字第二一四九號第一審判決提起上訴，本院於民國九十四年
三月二十九日言詞辯論終結，判決如下：
    主    文
原判決關於命被上訴人給付超過新台幣捌拾柒萬參仟貳佰貳拾元部分，及該部分假執
行之宣告，並訴訟費用之裁判均廢棄。
右開廢棄部分，上訴人在第一審之訴及假執行之聲請駁回。
被上訴人應再給付上訴人新台幣壹拾參萬柒仟捌佰貳拾伍元，及其中新台幣陸仟伍佰
肆拾元自民國九十三年十二月二十四日起至清償日止，按週年利率百分之五計算之利
息。
上訴人之上訴及其餘追加之訴駁回。
第一、二審訴訟費用（追加及附帶上訴部分除外），由被上訴人負擔百分之十八，餘
由上訴人負擔；訴訟費用第二審追加之訴部分，由被上訴人負擔；附帶上訴部分，由
上訴人負擔。
上訴人假執行之聲請駁回。
    事實及理由
甲、程序方面：
　　按訴之變更或追加，非經他造同意，不得為之，但有民事訴法第二百五十五條第
　　一項第二款至第六款情形者，不在此限，民事訴訟法第四百四十六條第一項定有
　　明文，而民事訴訟法第二百五十五條第一項第三款係擴張或減縮應受判決事項之
　　聲明者。本件上訴人即附帶被上訴人（以下稱上訴人）於起訴時，關於醫療費用
　　部分，原請求被上訴人即附帶上訴人（以下稱被上訴人）給付十七萬零一百七十
　　元，於二審程序中追加八千三百五十元、關於就醫往返之車資部分，原起訴請求
    一萬八千一百元，於二審程序中追加一千二百元，關於所失利益部分於二審程序
　　另追加工資損失十二萬八千二百七十五元，核屬擴張應受判決事項之聲明，依首
　　開法條規定，自應准許之，先此敘明。
乙、實體方面：
一、本件上訴人起訴主張：被上訴人甲○○於民國（下同）九十二年七月十七日晚間
    ，駕駛二Ｋ─六三五五號自小客車沿臺中縣豐原市○○路由東勢往豐原方向行駛
    ，於當日晚間十一時三十分行經豐勢路與圓環東路交岔路口時，疏未注意車前狀
    況採取必要之安全措施，亦未注意轉彎車應讓直行車先行，貿然逕行左轉圓環東
    路，適有上訴人乙○○騎乘ＰＰ二─三五九號輕機車沿豐勢路由豐原向東勢方向
    行駛，因行線衝突而兩車互撞，致上訴人受有腦震盪、左臉部十三×三×二公分
    之挫裂傷，機車並毀損，上訴人因上開車禍計受有醫療費用十七萬零一百七十元
    （二審程序中另追加八千三百五十元）、就醫往返之車資一萬八千一百元（二審
    程序中另追加一千二百元）、看護費八萬三千六百元、車輛修理費二萬一千三百
    五十元之損害，並受有勞動能力減少之損害計三百五十一萬五千六百零二元，並
    請求被上訴人賠償慰撫金一百萬元，為此依侵權行為損害賠償請求權，提起本件
　　訴訟。
二、被上訴人則以：上訴人於車禍發生當時違反行車管制燈號，就本件事故之發生與
    有過失，其臉部疤痕未必對工作能力有所影響，又上訴人於原審判決後已獲得強
    制險殘廢給付四十二萬元，則於本件請求損害賠償數額中應予扣除，所請求之慰
    撫金金額過高等語，資為抗辯。
三、原審經審酌兩造提出之攻擊防禦方法後，判決被上訴人應給付上訴人壹佰貳拾玖
    萬仟貳佰貳拾元，及自九十三年八月三日起至清償日止，按週年利率百分之五
    計算之利息，並駁回上訴人其餘之請求。上訴人就其敗訴部分聲明不服，並於本
    院聲明：(1)原判決不利於上訴人之部分廢棄。(2)右廢棄部分，被上訴人應給付上
    訴人三百五十一萬五千六百零二元及自九十三年八月三日起至清償日止按週年利
　　率百分之五計算之利息。(3)願供擔保請准宣告假執行。並追加聲明：(1)被上訴人
　　應給付上訴人六千五百四十元及自九十三年八月三日起至清償日止按週年利率百
　　分之五計算之利息，並願供擔保請准宣告假執行。(2)被上訴人應給付上訴人十三
　　萬一千二百八十五元。答辯聲明：駁回附帶上訴。被上訴人則提起附帶上訴，聲
　　明：(1)原判決超過捌拾柒萬三千二百二十元部分及其利息部分廢棄。(2)右廢棄部
　　分，上訴人在原審之訴駁回。追加之訴答辯聲明：駁回追加之訴。
四、兩造不爭執之事實：（原審卷第四十二頁、本院卷第六十一至六十五頁）
（一）九十二年七月十七日晚上十一點三十分，被上訴人駕駛二Ｋ─六三五五號自用
      小客車，沿臺中縣豐原市○○路由豐原往東勢方向行駛，在東勢路與圓環東路
      口左轉彎；上訴人騎乘ＰＰ二─三五九號機車沿豐勢路由豐原往東勢方向行駛
      ，直行通過豐勢路與圓環東路口時，兩造發生車禍。
（二）本件車禍發生當時，被上訴人尚未到道路中心時，即佔用來車道搶先左轉。
（三）本件車禍上訴人所受損害如下：醫療費用總共十七萬八千五百二十元、就醫往
      返車資一萬九千三百元、看護費八萬三千六百元、機車修理費二萬一千三百五
      十元。
（四）上訴人於本件車禍發生前擔任貴族世家美膳坊服務人員，月薪二萬二千元，因
      本件車禍發生，致九十二年七月十八日起至九十三年一月八日無法上班。
（五）上訴人因本件車禍受有臉部左側臉頰長十一公分、頭皮二處分別為五公分及二
      公分之永久性疤痕。
（六）上訴人因本件車禍，已獲得強制險殘廢給付四十二萬元，於本件上訴人請求被
      上訴人損害賠償時，應予扣除。
五、本件之爭點為：(1)本件車禍之發生，過失屬何人？(2)上訴人所受之傷害，是否造
　　成勞動能力之減少？
（一）本件車禍發生當時，被上訴人於尚未到道路中心時，即佔用來車道搶先左轉，
　　　此為兩造所不爭。雖兩造對於車禍發生當時，上訴人是否疏於注意隨時注意車
　　　前狀況，及何方違反管制燈號等各節爭執甚烈，惟被上訴人在本件車禍甫發生
　　　後之警訊中供稱（本件筆錄為九十二年七月十八日凌晨一時十五分制作）：「
　　　肇事前我行駛豐勢路由東向西行駛，行駛至豐勢路口與圓環東路口當時（原筆
　　　錄並無「，」應係疏漏，以下同）直行與右轉正是綠燈要變換為左轉綠燈時（
　　　，）我即直接左轉（，）與乙○○所駕ＰＰ二─三五九號輕機車（行駛豐勢路
　　　由西向東直行）發生碰撞。當時我是由豐勢路內線左轉專用車道左轉」、「（
　　　問：你於該路口時有無停車靜止等待號誌變換？）沒有，他（按應係「它」之
　　　誤，指號誌）已變綠燈，所以直接左轉」等語甚詳（臺灣臺中地方法院檢察署
　　　九十三年度偵字第五八七一號卷第三三頁），業已明白直認當時是違反行車管
　　　制燈號搶先左轉，核與上訴人於警訊時之指述之情節相符（同上卷第三十四頁
　　　背面），被上訴人於事後所辯車禍當時是上訴人違反行車管制燈號云云，顯與
　　　事實不符，難認可採，應以上訴人之主張為可信。按汽車行駛至交岔路口，其
　　　行進、轉彎，應遵守燈光號誌，道路交通安全規則第一百零二條第一項第一款
　　　定有明文，此並為被上訴人所應注意、能注意遵守之義務，且無不能注意之情
　　　事，被上訴人違反上開規定貿然違反燈光號誌搶先提前左轉致發生本件車禍，
　　　自有過失；至於上訴人遵守號誌正常行車，突遇被上訴人違反管制燈號違規左
　　　轉，核其情形係屬猝不及防，難認有何過失，本件刑事案件審理中經鑑定及覆
　　　議之結果，亦同此認定無異（同上卷第二六頁、九十三年度交易字第二二六號
　　　卷），被上訴人所辯上訴人與有過失云云，亦非可採。九十三年度交易第二二
　　　六號判決雖認：「：：：惟本件事故發生後，被告與被告（按應係被害人）均
　　　陳述自己之行向為綠燈，亦無其他證據證明被告與被害人究竟何人違反管制燈
　　　號闖紅燈。：：：而臺灣省臺中縣區行車鑑定委員會鑑定意見書：：：並未記
　　　載究竟依何認定被告甲○○違反號誌搶先左轉。本件並無被告及被害人以外其
　　　他目擊證人，：：：，是以本院認尚無從認定本件是否於燈號變換之間發生事
　　　故，及被告或被害人究竟何人違反管制燈號，臺灣省臺中縣區行車事故鑑定委
　　　員會及臺灣省行車事故覆議鑑定委員會前開鑑定與本院之認定不同，為本院所
　　　不採，附此敘明」等語，但未考慮被上訴人甲○○於警訊之上開供述，本院認
　　　定事實不受上開刑事判決之拘束。
（二）按因故意或過失，不法侵害他人之權利者，負損害賠償責任。又損害賠償，除
      法律另有規定或契約另有訂定外，應以填補債權人所受損害及所失利益為限。
      民法第一百八十四條第一項、第二百十六條第一項分別定有明文。本件被上訴
      人就車禍之發生既有過失，上訴人復因被上訴人之過失行為受有傷害、機車毀
      損、九十二年七月十八日起至九十三年一月八日無法工作，則上訴人依侵權行
      為損害賠償請求權請求被上訴人賠償損害，於法有據。
　１、被上訴人就上訴人所主張之所受損失關於醫療費用總共十七萬八千五百二十元
      、就醫往返車資一萬九千三百元、看護費八萬三千六百元、機車修理費二萬一
      千三百五十元及所失利益即九十二年七月十八日起至九十三年一月八日無法工
　　　作之利益，依月薪二萬二千元計算，平均日薪七百三十三元，一百七十五日共
　　　損失十二萬八千二百七十五元，被上訴人既均不爭執，堪信為真實，則依前開
　　　法律規定，應由被上訴人負賠償之責。
  ２、上訴人主張受有勞動能力減少之損害三百五十一萬五千六百零二元，係以其左
      側臉頰長十一公分、頭皮五公分、二公分之永久性疤痕，依勞工保險殘廢給付
      標準表屬「頭部顏部面部受損害致遺存顯著醜形者」，殘廢等級為八級，減少
      勞動能力百分之六一點五二，依上訴人月薪、減少勞動能力之比例計算損失之
      金額，扣除中間利息後，應可請求被上訴人賠償三百五十一萬五千六百零二元
　　　云云。惟本院認為：勞工保險殘廢給付標準係在規範勞工保險之保險人應負給
　　　付義務之危險事故範圍及給付之標準，可視為保險人收取勞工保險保費所應負
　　　之對待給付，與因侵權行為所應負之損害賠償責任，其責任發生之原因不同，
　　　並無比附援引作相同處理之合理基礎。且本件上訴人於車禍發生之前，係在貴
　　　族世家美膳坊擔任服務人員（牛排館服務生），亦曾經在量販店上班（本院卷
　　　第五十九、六十頁），其勞動之所以產生價值係在於和善、慇勤之服務態度與
　　　服務品質，與模特兒、偶像明星演員提供外表、造型美感等換取報酬有所區別
　　　；上訴人所受之左側臉頰長十一公分、頭皮五公分、二公分之永久性疤痕，雖
　　　為永久性疤痕，然因係在左側臉頰近髮際處（參交附民卷證十八照片），經本
　　　院言詞辯論時當庭勘驗該傷痕，自正面並看不到疤痕，且疤痕已與膚色相近，
　　　是以該疤痕對上訴人之外觀或有所影響，惟其影響主要在於上訴人之心理層面
　　　，況上訴人自承其為高職畢業，所學為資訊管理，本件車禍發生後九十三年九
　　　月至九十四年三月間曾在勝華電子任作業員而後離職等情（本院卷第一０五頁
　　　），以渠所學觀之，並非以外表換取報酬，足證本件車禍對於上訴人勞動能力
　　　並不產生影響，本院認在慰撫金部分給予上訴人較多之考量應足瀰補上訴人之
　　　心靈創傷，上訴人逕以勞工保險殘廢給付標準請求賠償減少勞動能力之損失，
　　　難認可採。上訴人雖舉原審法院九十年度訴字第三五六六號民事判決（本院卷
　　　第四十六至五十頁），主張應比照該判決給予勞動能力減少之賠償云云，然該
　　　案傷者臉部疤痕之位置未必與本件相同，且傷者所學及以往就業類別亦與本件
　　　不同，是以上開判決對個案之認定並不足以拘束本院對本案之認定。
  ３、慰撫金部分：本件上訴人高職畢業，事故發生當時擔任牛排館服務生，被上訴
      人大專畢業，於高爾夫球場擔任撿球員，均屬一般之受薪階層，再依原審於線
      上查得之財產所得歸戶資料所示（原審證物袋內），兩造均無資產；惟本件車
      禍發生當時，上訴人為年僅十九歲之女性，已接近適婚之年齡，突遭本件車禍
      致殘存永久性疤痕，對於上訴人依其年齡所必須之正常社交活動，必定產生重
      大不利之影響，上訴人年紀尚輕，因此而產生自卑、退怯等不利之心理影響，
      亦屬事理之常，再者，被上訴人於警訊時原本坦承違反管制燈號行車，嗣又另
      事爭執，使上訴人之精神上損害無法獲得及時、有效之補償，徒增時間、勞力
      、費用之耗損，益增上訴人精神上之痛苦程度。本院審酌上情，認原審准許上
      訴人所主張之慰撫金一百萬元，核屬相當。
六、綜上，上訴人得請求被上訴人賠償之金額，為一百四十三萬一千零四十五元。
七、按被保險汽車發生汽車交通事故，受益人得在本法規定之保險金額內，直接向保
    險人請求保險金；保險人依本法規定給付之保險金，視為加害人或被保險人損害
    賠償金額之一部分，加害人或被保險人受賠償請求時，得扣除之。強制汽車責任
    保險法第二十八條及第三十條分別定有明文。查本件上訴人已依強制汽車責任保
    險法規定，向新光產物保險股份有限領取保險金四十二萬元，有上訴人之郵政存
    簿儲金存影本一份在卷（本院卷第八頁），且為兩造所不爭執，堪信為真實。揆
    諸前開說明，上訴人所受領之上開保險金，應視為給付賠償額之一部分予以扣除
    。本件經被上訴人就此部分對原審判決提起附帶上訴後，上訴人亦於準備程序中
    同意於原審判決之一百二十九萬三千二百二十元中扣除四十二萬元（本院卷第六
    十一頁），是原審判決關於超過八十七萬三千二百二十元部分應予扣除，上訴人
    於本院追加之部分十三萬七千八百二十五元應予准許。
八、綜上所述，上訴人依侵權行為損害賠償請求權，於原審請求被上訴人給付四百八
　　十萬八千八百二十三元，及自起訴狀繕本送達被上訴人之翌日（九十三年八月三
　　日）起至清償日止，按週年利率百分之五計算之法定遲延利息，於八十七萬三千
　　二百二十元及法定遲延利息部分為有理由，應予准許，逾此所為請求，為無理由
　　，應予駁回。原審就超過上開應准許部分，為被上訴人即附帶上訴人敗訴之判決
　　，並為假執行之宣告，自有未洽。附帶上訴意旨就此部分指摘原判決不當，求予
    廢棄改判，為有理由。至於原審就逾一百二十九萬三千二百二十元部分，原審判
　　命駁回上訴人之請求，核無違誤，上訴意旨，就此部分，仍執陳詞，指摘原判決
　　不當，求予廢棄，為無理由，應駁回其上訴。至上訴人上訴追加之十三萬七千八
　　百二十五元，及其中六千五百四十元部分自上訴狀繕本送達被上訴人之翌日（即
　　九十三年十二月二十四日）起至清償日止，按週年利率百分之五計算之法定遲延
　　利息，為有理由，應予准許，逾此部分之利息請求為無理由，應予駁回。（上訴
　　人九十四年三月十一日當庭遞狀追加之十三萬一千二百八十五元部分，並未請求
　　遲延利息，在此敘明。）九、上訴人追加之六千五百四十元部分雖聲請宣告假執
　　行，然因該金額與原審應准許部分合計未逾一百五十萬元，經本院判決後即告確
　　定，無宣告假執行之必要，應予駁回其聲請。
十、本件事證已明，兩造其餘攻擊防禦方法與本件判決結果不生影響，不予一一論述
    ，附此敘明。
據上論結，本件上訴人之上訴為無理由，追加之訴為一部有理由，一部無理由，被上
訴人之附帶上訴有理由，依民事訴訟法第四百五十條、第四百四十九條第一項、第七
十八條、第七十九條，判決如主文。
中　　　華　　　民　　　國　　九十四　　年　　　四　　　月　　 十二　　 日
~B1民事第二庭審判長法　官　童有德
~B2　　　　　　　　法　官　謝說容
~B3　　　　　　　　法　官　蔡秉宸
右為正本係照原本作成。
上訴人得上訴。
被上訴人不得上訴。
如對本判決上訴，須於收受判決送達後二十日內向本院提出上訴書狀，其未表明上訴
理由者，應於提出上訴後二十日內向本院提出上訴理由書(須按他造人數附具繕本)。
上訴時應提出委任律師為訴訟代理人之委任狀。具有民事訴訟法第四百六十六條之一
第一項但書或第二項之情形為訴訟代理人者，另應附具律師及格證書及釋明委任人與
受任人有該條項所定關係之釋明文書影本。
~B 　 　　　　　　書記官　吳宗玲
中　　　華　　　民　　　國　　九十四　　年　　　四　　　月　　 十三　　 日
    　　　　　　　　　　　　　　　　　　　　　　　　　　　　　　　　　　Ｙ
